【裁判字號】    97,訴,2875
【裁判日期】    971209
【裁判案由】    違反毒品危害防制條例
【裁判全文】
臺灣彰化地方法院刑事判決              97年度訴字第2875號
公  訴  人  臺灣彰化地方法院檢察署檢察官
被      告  甲○○
上列被告因違反毒品危害防制條例案件，經檢察官提起公訴(97
年度毒偵字第3716號)，本院改依簡式審判程序判決如下：
    主  文
甲○○施用第一級毒品，累犯，處有期徒刑柒月。
    犯 罪 事 實
一、甲○○曾因違反毒品危害防制條例案件，經本院以96年度訴
    字第926號刑事判決判處有期徒刑7月，減為有期徒刑3月15
    日確定，入監執行，於民國 (下同)97 年3月23日縮短刑期
    執行完畢。又其前因施用毒品案件，經本院以95年度毒聲字
    第727 號裁定移送觀察、勒戒後，認無繼續施用毒品傾向，
    於96年3 月22日執行完畢釋放，並由臺灣彰化地方法院檢察
    署檢察官以95年度毒偵字第4783號為不起訴處分確定。詎其
    仍不知悔改，復基於施用第一級毒品海洛因之犯意，於97年
    8月16日12時許，在其位於彰化縣員林鎮○○里○○路○段14
    8巷9號居所房間內，以將海洛因加水混合置放於注射針筒中
    注射於手臂之方式，施用第一級毒品海洛因1次。嗣於97 年
    8月18日10時20分許，為警持檢察官所核發之鑑定許可書，
    對其採集尿液檢驗，而其於未被有偵查犯罪職權之機關或公
    務員發覺上開施用第一級毒品之犯行前，自首而接受裁判，
    復經員警將其尿液送驗，結果呈確嗎啡陽性反應，因而循線
    獲悉上情。
二、案經彰化縣警察局員林分局報請臺灣彰化地方法院檢察署檢
    察官偵查起訴，本院認有刑事訴訟法第273條之1第1項之情
    形，而改依簡式審判程序審理。
    理  由
一、按除被告所犯為死刑、無期徒刑、最輕本刑為3年以上有期
    徒刑之罪或高等法院管轄第1 審案件者外，於刑事訴訟法第
    273 條第1 項程序進行中，被告先就被訴事實為有罪之陳述
    時，審判長得告知被告簡式審判程序之旨，並聽取當事人、
    代理人、辯護人及輔佐人之意見後，裁定進行簡式審判程序
    ；除簡式審判程序及簡易程序案件外，第1 審應行合議審判
    ，刑事訴訟法第273 條之1 第1 項、第284 條之1 分別定有
    明文。本件被告甲○○所犯係死刑、無期徒刑、最輕本刑為
    3年以上有期徒刑或高等法院管轄第1審案件以外之罪，並於
    本院行準備程序時就被訴事實為有罪之陳述，本院合議庭依
    前揭規定，經評議結果，裁定改由受命法官獨任行簡式審判
    程序，先予敘明。
二、上揭事實，業據被告甲○○迭於警、偵訊中及本院行準備程
    序與審理時均坦承不諱，且其於97年8月18日為警查獲時所
    採取之尿液，經送鑑驗結果，確呈嗎啡陽性反應，此有彰化
    縣警察局員林分局委託檢驗尿液代號與真實姓名認證單及詮
    昕科技股份有限公司97年8月27日所出具之濫用藥物尿液檢
    驗報告各1紙附卷可稽，應認被告之自白確與事實相符，洵
    堪採信。再查，被告前曾因施用毒品案件經本院以95年度毒
    聲字第727號裁定移送觀察、勒戒後，認無繼續施用毒品傾
    向，於96年3月22日執行完畢釋放，並由臺灣彰化地方法院
    檢察署檢察官以95年度毒偵字第4783號為不起訴處分確定等
    情，有臺灣高等法院被告前案紀錄表及臺灣彰化地方法院檢
    察署刑案資料查註紀錄表各1份在卷足憑，被告顯係於受觀
    察、勒戒執行完畢釋放後，5年內再犯毒品危害防制條例第
    10條第1項之罪，依同條例第23條第2項規定，應依法論科。
    綜上所述，本件犯罪事證明確，被告前開犯行洵堪認定，應
    予依法論科。
三、核被告所為，係犯毒品危害防制條例第10條第1項之施用第
    一級毒品罪。被告為施用毒品而持有第一級毒品，其持有之
    低度行為應為施用之高度行為所吸收，不另論罪。再查被告
    曾因違反毒品危害防制條例案件，經本院以96年度訴字第92
    6號刑事判決判處有期徒刑7月，減為有期徒刑3月15日確定
    ，入監執行，於97年3月23日縮短刑期執行完畢等情，有臺
    灣彰化地方法院檢察署刑案資料查註紀錄表及臺灣高等法院
    被告前案紀錄表各1份附卷可稽，被告於受有期徒刑之執行
    完畢後，5年內故意再犯有期徒刑以上之罪，為累犯，應依
    刑法第47條第1項之規定，分別加重其刑。再按刑法第62條
    所謂「發覺」，固非以有偵查犯罪職權之機關或人員確知其
    人犯罪無誤為必要，而於對其發生嫌疑時，即得謂為已發覺
    ；但此項對犯人之嫌疑，仍須有確切之根據得為合理之可疑
    者，始足當之，若單純主觀上之懷疑，要不得謂已發生嫌疑
    （最高法院72年度臺上字第641號判例意旨參照）。本件有
    關被告所犯施用第一級毒品之犯行，係被告於警局訊問時，
    在有偵查犯罪職權之機關或個人發覺其犯罪前，自動向承辦
    警員自首其施用第一級毒品之犯行，此有被告於97年8月18
    日之訊問筆錄1份附卷可憑，足認被告確係在警員未發現有
    確切之根據得為合理之懷疑前（即本案並未查扣得任何毒品
    或供施用毒品之工具等），即主動供述其施用第一級毒品，
    自係屬符合自首之要件無誤，爰依刑法第62條予以減輕其刑
    ，並依法先加後減之。爰審酌被告前曾有施用毒品罪行，經
    送觀察、勒戒後，猶不知悔改，再施用毒品不輟，不僅戕害
    自身健康，更辜負國家將之視為病人，並施以長時間之戒治
    處遇之苦心，惟其對他人權益之侵害仍屬有限，於警、偵訊
    中及本院行準備程序與審理時均已坦承犯行，暨其犯罪動機
    、目的、手段、施用次數及其智識程度、生活狀況等一切情
    狀，量處如主文所示之刑。
據上論斷，應依刑事訴訟法第 273 條之1 第1 項、第299 條第1
項前段，毒品危害防制條例第10條第1項、第23條第2項，刑法第
11條前段、第47條第1項、第62條前段，判決如主文。
本案經檢察官張聖傳到庭執行職務。
中    華    民    國    97    年    12    月    9     日
                  刑事第七庭          法  官  簡璽容
以上正本證明與原本無異。
如不服本判決，應於收受判決後10日內向本院提出上訴書狀，並
應敘述具體理由；其未敘述上訴理由者，應於上訴期間屆滿後20
日內向本院補提理由書（均須按他造當事人之人數附繕本「切勿
逕送上級法院」）。
中    華    民    國    97    年    12    月    9     日
                                      書記官  陳錫威
附錄本案論罪科刑法條全文：
毒品危害防制條例第10條
施用第一級毒品者，處 6 月以上 5 年以下有期徒刑。
施用第二級毒品者，處 3 年以下有期徒刑。


司法院資訊處製作；財團法人民間司法改革基金會備份。
